【裁判字號】    89,易,623
【裁判日期】    900327
【裁判案由】    業務過失傷害
【裁判全文】
臺灣屏東地方法院刑事判決                          八十九年度易字第六二三號
    公  訴  人  臺灣屏東地方法院檢察署檢察官
    被      告  甲○○
右列被告因業務過失傷害案件，經檢察官提起公訴（八十八年度偵字第七一三一號）
，本院判決如左：
    主  文
甲○○從事業務之人，因業務上之過失傷害人，處有期徒刑貳月，如易科罰金，以
佰元折算壹日。
    事  實
一、甲○○係屏東縣恆春鎮海濱巷十三號嬉度有限公司墾丁分公司實際負責之店長，
    並在恆春鎮墾丁國家公園內南灣海水浴場經營水上摩托車出租業務，明知墾丁國
    家公園管理處並未核准該項出租業務，且其等所出租水上摩托車，僅有加油閥及
    方向盤可供駕駛操縱，並無煞車系統之裝置，且海面水流波浪起伏不定，加上並
    無駕駛水道之區分，若非經長期訓練技術純熟之人，無法熟識水性，並掌控水上
    摩托車，以安全駕駛，而上開情事，係甲○○應注意並能注意之事項，其竟疏未
    注意，貿然於民國 (下同)八十七年八月九日下午五時許，矚不知情之會計張春
    琴將所經營之嬉度○七號水上摩托車出租予張世昌 (另案經臺中地方法院諭知不
    受理判決)駕駛奔駛海面。迨同日下午五時四十分許，因前開水上摩托車熄火，
    而張世昌無法排除障礙，致隨波浪衝上沙灘，而擦撞趴臥海面與沙灘交界處之丙
    ○○ (七十五年一月十日生)頭部，致丙○○受有頭部外傷、撕裂傷之傷害。
二、案經丙○○法定代理人乙○○訴由臺灣臺中地方法院檢察署呈請臺灣高等法院檢
    察署檢察長移轉臺灣屏東地方法院檢察署檢察官偵查起訴。
    理  由
一、訊據被告甲○○矢口否認右開犯行，辯稱嬉度公司僅從事水上摩托車買賣、維修
    ，並未出租他人使用。而張世昌係伊堂兄，當日伊休假，故矚公司會計張香琴幫
    忙拖一部水上摩托車供張世昌玩等云云。然查，嬉度公司平日係以出租水上摩托
    車為主要業務，而前開水上摩拖車係張世昌向嬉度公司承租，此已據甲○○、張
    世昌於臺灣臺中地方法院檢察署偵訊中供述甚明，被告嗣改稱僅從事維修及買賣
    一節，顯難採信。次查，水上摩托車僅有加油閥及方向盤可操作，並無煞車系統
    之裝置，而水上摩托車行駛之速度與陸上之機車相差無幾，然其駕駛之安全設置
    比陸上機車相去甚遠，加上海上水流波浪起伏不定，又無駕駛水道之區分，其困
    難度及危險性較之陸上之機車有過之，而無不及，若非經長期訓練，無法掌握水
    性及水上摩托車之特性，而安全駕駛，且南灣海域歷年因水上摩托車肇事致人死
    傷之情事，每年均有數起，而墾丁國家公園亦明令禁止從事水上摩托車之出租、
    駕駛，此應為被告應注意、能注意之事項，竟疏未注意，矚不知情張春琴將所經
    營之水上摩托車任意出租予無駕駛水上摩托車技術之之張世昌，致張世昌於水上
    摩托車發生熄火情事時，未能及時採取必要之措施，而擦撞海面與沙灘交界處之
    丙○○，致丙○○頭部受傷，亦有診斷證明書影本在卷可參。被告自難辭過失之
    責。而丙○○之受傷與被告之前開過失行為間，具有相當因果關係。從而，被告
    犯嫌，已臻明確。
二、核被告所為，係犯刑法第二百八十四條第二項之業務過失傷害罪。爰審酌被告前
    開過失之程度，迄今尚未與被害人達成和解，及被害人受傷之情形等一切情狀，
    爰量處如主文所示之刑，並諭知易科罰金之折算標準。被告行為後，刑法第四十
    一條於九十年一月十日修正公布，並自同年月十二日生效，舊刑法第四十一條規
    定「犯最重本刑為三年以下有期徒刑以下之刑之罪，而受六月以下有期徒刑或拘
    役之宣告，因身體、教育、職業或家庭之關係，執行顯有困難者，得以一元以上
    三元以下折算一日，易科罰金。」，新刑法將上揭規定移列於同條第一項且修正
    為「犯最重本刑為五年以下有期徒刑以下之刑之罪，而受六月以下有期徒刑或拘
    役之宣告，因身體、教育、職業或家庭之關係，執行顯有困難者，得以一元以上
    三元以下折算一日，易科罰金」。本件被告所犯最重本刑為一年以下有期徒刑之
    業務過失傷害罪，自以依新法得為易科罰金之規定，應依刑法第二條第一項前段
    規定，適用修正後刑法第四十一條第一項之規定為易科罰金之諭知。
中      華      民      國      九十      年      三    月    二十七    日
                                          法  官    蔡虔霖
右正本證明與原本無異。
對於本判決如有不服應於收受送達後十日內向本院提出上訴書狀上訴於台灣高等法院
高雄分院並按他造當事人之人數附具繕本。
                                          書記官   謝天祥
中      華      民      國      九十      年      三    月    二十七    日
附錄本判決論罪之法條：
刑法二百八十七條第二項前段
從事業務之人，因業務上之過失傷害人，處一年以下有期徒刑、拘役或一千元以
下罰金。


司法院資訊處製作；財團法人民間司法改革基金會備份。
